【裁判字號】    92,上訴,66
【裁判日期】    920529
【裁判案由】    偽造有價證券等
【裁判全文】
臺灣高等法院花蓮分院刑事判決            九十二年度上訴字第六六號
    上訴人即被告  丙○○
右列上訴人即被告因偽造有價證券等案件，不服台彎花蓮地方法院九十年度訴字第二
八一號中華民國九十二年一月三十一日第一審判決（起訴案號：臺灣花蓮地方法院檢
察署九十年度偵字第二三一０號、九十年度偵字第二三四七號、九十年度偵字第二三
五三號、九十年度偵字第二三五五號），提起上訴，本院判決如左：
    主  文
上訴駁回。
    事實
一、丙○○前於民國（下同）八十二年間，因違反戡亂時期肅清煙毒條例案件，經台
    灣高等法院台中分院判處有期徒刑三年二月確定，於八十三年十一月十四日送監
    執行，執行期滿日期為八十七年一月十三日。詎其仍不知悔改，明知友人甲○○
    （業於八十九年十一月七日死亡）於八十九年十一月初某日晚上，在花蓮縣花蓮
    市○○○路黑白切小吃店所交付發票人為丁○○、付款人為花蓮市第一信用合作
    社、帳號為五二六－九號之支票乙疊（約十張左右），係丁○○遺失後遭人侵占
    且偽填票面金額及發票日期、盜蓋丁○○印文之偽造支票，為屬贓物，仍加以收
    受。復基於行使偽造有價證券之概括犯意，連續於如附表所示之時間及地點，將
    如附表所示之五張支票交付予如附表所示之人而行使。嗣上開支票經各持票人提
    示均未獲付款，始查悉上情。
二、案經花蓮縣警察局吉安分局、花蓮縣警察局新城分局、基隆市警察局第一分局報
    請台灣花蓮地方法院檢察署檢察官偵查起訴。
    理  由
一、訊據上訴人即被告丙○○固不否認有於前開時間、地點，收受甲○○所交付之上
    開支票，並於如附表所示之時間及地點，將如附表所示之五張支票交付予如附表
    所示之人而行使，嗣後該五張支票均未能兌現之事實；惟矢口否認有何收受贓物
    及連續行使偽造有價證券之犯行，辯稱：甲○○欠伊新臺幣（下同）七十三萬元
    ，期間有陸續還伊錢，八十九年十一月初某日晚上十點至十一點左右，伊開車時
    碰到開計程車的乙○○及綽號「彭仔」之友人，就約他們一起去位於花蓮縣花蓮
    市○○○路的黑白切小吃店喝酒，伊點了菜後，乙○○及「彭仔」跟著就進來了
    ，黑白切的老闆也有喝，差不多喝了一個鐘頭後，甲○○就進來店內且拿上開支
    票乙疊約十張給伊，票面金額最多的十萬元，其他都在十萬元以下，共約三、四
    十萬元，發票日期都是在九十年四、五、六月間，甲○○隨後稱有事就先走了，
    甲○○交付予伊之支票，係為了清償債務，伊不知道該支票為丁○○所遺失，亦
    不知係偽造之支票云云。
二、經查：
    (一)發票人為丁○○、付款人為花蓮第一信用合作社、票號0000000號至0
      000000號之空白支票及丁○○之印鑑章，係丁○○於八十九年十月三十
      一日上午十時許，在花蓮縣吉安鄉○○路果菜市場遺失，此業據證人丁○○證
      述在卷，並有遺失票據申報書、刑事案件報案證明申請書各乙份在卷可稽，又
      被告收受附表所示之五張支票交付予他人，經提示後未能兌現之事實，亦經證
      人即如附表所示五張支票之各該收受人及最後持有人謝錫賢、黃敏賢、蘇志鵬
      、吳南耀、李基銘、林正義、徐奶林、凌台君分別於警訊中證訹明確，並有花
      蓮縣票據交換所函文暨退票理由單、支票影本、掛失止付票據提示人資料查報
      表、遺失票據申報書四份、存證信函己份、照片三幀等在卷可證。
    (二)經原審隔離訊問被告與證人乙○○，乙○○證稱：當天約晚上十一點多，伊在
      車站遇到被告，被告約伊到黑白切那裡去喝酒，伊等是一起去的，但伊開計程
      車，被告則開他自己的車子，伊等是找完車位後一起下去的，被告約點了三、
      四樣菜及酒，當天一起喝酒的還有老闆及被告另一位做生意的朋友，那位朋友
      是在伊與被告進去店內一會兒後就進來了，四人喝酒、聊天有一段時間後，甲○○就進來店內，他一進來就和被告說這些先還，不夠的之後再還，因為伊當
      時坐在旁邊有看到票上有金額，且有好幾張，之後甲○○就騎機車走了，伊已
      忘記當天是何時離開，帳是由他們付的，但不確定是何人云云（見原審卷第一
      百七十三頁至第一百七十九頁），與被告前揭所供大致相符；再經核對被告與
      乙○○於庭訊中繪製之現場圖，兩人所繪除就被告與乙○○座位之相對位置有
      所歧異，其餘亦大玫相符，查該二人繪製現場圖之時間（九十一年十一月五日
      ）距離事發當天已有兩年之久，自難期其等對飲酒、聊天等平常事宜，過程猶
      印象鮮明，其等記憶既難免模糊，且兩人所述及繪圖歧異部分，亦屬細瑣部分
      ，其餘均相符合，則證人乙○○證稱甲○○當天持支票乙疊交付予被告之事實
      ，尚堪認定。惟經比對證人乙○○於偵查中證稱：伊當天有看到甲○○交乙疊
      支票給被告，但甲○○為什麼交支票給被告伊就不清楚，因為當天大家在喝酒
      ，伊沒仔細聽等語（見九十年度偵字第二三一０號卷第十六頁），則證人乙○○於距離事發當天較近之偵訊過程中（九十年九月十一日），猶能清楚證述不
      清楚甲○○交支票給被告之原因，卻於原審及本院訊問時證述甲○○是為還錢
      才將前開支票交給被告，顯與常理有悖，堪認證人乙○○此部分證述係事後為
      迴護被告始設之詞，尚不足採。
    (三)再觀以檢察官訊問被告有關其與甲○○間七十三萬元債權債務關係之原因及證
      明，其先供稱：甲○○是陸續向伊借的，雙方沒寫借據，但伊有記帳云云；經
      檢察官諭令其下次開庭帶帳本來，被告始改口稱：伊只是將帳記在腦海裡云云
      （見九十年度偵字第二三一０號卷第十三項）。且經原審訊問被告平日如何與
      甲○○聯繫、甲○○之住址為何，其供稱：伊不知道如何主動聯絡他，也不知
      道他住哪裡，平日都是他聯絡伊，伊不會主動聯絡他云云（見原審卷第二百二
      十七頁），則倘若被告辯稱對甲○○有七十三萬元之債權乙節為真，依常理推
      斷，債權人及債務人對此高額債權債務關係，當有寫明借據互為憑據，以資釐
      清權利義務所屬之必要，且債權人更會對債務人之行蹤瞭若指掌，避免債務人
      躲債而致債權落空之情形發生，焉會有如被告前述既無借據、亦不知甲○○聯
      絡方式之情形發生？再倘前開支票乙疊係甲○○為還債而交付予被告，被告理
      應要求其背書，然被告亦未為此要求，亦與情理有違，此有如附表編號一之支
      票正反面影本在卷可稽（見基隆市警察局第一分局卷第二十七、二十八頁）。
      是被告辯稱甲○○交付前開支票之原因係因雙方七十三萬元之債權債務關係乙
      節，實不足採。
    (四)被告上揭所辯既不足採，則其觀以向甲○○收受之前開支票乙疊，發票人均為
      丁○○，票面金額多不足十萬元，且票號大都相連，依常理應會對該支票之來
      源產生合理之懷疑；再查被告所收受之上開支票，發票日期既然多在九十年四
      、五、六月間，被告儘可自持上開十張支票向付款銀行提示請求兌現為現金後
      ，再於如附表所示之時間一一向各該債權人償還債務，焉需以支票償還債務，
      甚至於九十年六月間以支票向如附表編號四所示之李基銘借款；且查被告以支
      票償還債務，然其卻不在支票後面背書，此有如附表編號一所示之支票正反面
      影本在卷可稽（見基隆市警察局第一分局卷第二十七、二十八頁）。綜上諸點
      所述，被告顯然明知所收受之上開支票乙疊，來源為非法，方會不自行提示各
      該票據，亦不在各該票據後背書，其有收受贓物之故意甚明。又被告既明知上
      開支票乙疊為贓物，且該疊支票票號相連、金額亦都不超過十萬元，難謂其對
      該疊支票上之記載事項係遭人偽填乙情會無所置疑，然其仍於如附表所示之時
      間、地點分別加以行使各該支票，其有行使偽造有價證券之犯意甚明。
    綜上所述，被告前開所辯無非為卸責之詞，不足為採。本件事證已臻明確，被告
    之犯行堪以認定。
二、核被告丙○○所為，係犯刑法第三百四十九條第一項之收受贓物罪，及同法第二
    百零一條第二項之行使偽造有價證券罪。被告多次行使偽造有價證券罪之犯行，
    時間緊接，所犯係構成要件相同之罪，顯係基於概括犯意反覆為之，應論以連續
    犯，並依法加重其刑。被告所犯收受贓物罪及連續行使偽造有價證券罪間，有方
    法、結果之牽連關係，應從一重之連續行使偽造有價證券罪處斷。查被告前於八
    十二年間，因違反戡亂時期肅清煙毒條例案件，經台灣高等法院台中分院判處有
    期徒刑三年二月確定，於八十三年十一月十四日送監執行，執行期滿日期為八十
    七年一月十三日；復於八十三年間，因違反肅清煙毒條例案件，經台灣花蓮地方
    法院判處有期徒刑三年四月確定，接續前案執行，於八十六年二月四日縮短刑期
    假釋出獄，縮刑期滿日期為九十年四月十一日，此有台灣高等法院被告全國前案
    紀錄表乙份在卷可參，其受有期徒刑之執行完畢後，五年以內再犯本件有期徒刑
    以上之罪，為累犯，依法遞加重其刑。原審因依上開法條及刑法第五十五條、第
    四十七條、第五十六條，罰金罰鍰提高標準條例第一條前段等規定，再審酌被告
    犯罪之動機、目的、手段、犯罪所生之損害，及其犯後猶飾詞否認犯行，態度不
    佳等一切情狀，量處被告有期徒刑一年四月；另明附表所示之支票五紙為偽造
    之有價證券，雖未經扣案，且被告陳明業已撕毀，惟並無證據證明業已滅失，依
    刑法第二百零五條之規定，不問屬於犯人與否，均宣告沒收。認事用法，尚無不
    合。被告之上訴意旨，仍執陳詞，否認有行使偽造有價證券之犯意，核無理由，
    應予駁回。
據上論斷，應依刑事訴訟法第三百六十八條判決如主文。
本案經檢察官翟光軍到庭執行職務。
中      華      民國    九十二    年      五      月    二十九    日
                                審判長法官  吳  鴻  章
                                      法官  林  德  盛
                                      法官  黃  永  祥
右正本證明與原本無異。
如不服本判決，應於判決送達後十日內向本院提出上訴狀。其未述理由者，並應於
提出上訴狀後十日內向本院補提理由狀（須附繕本）。
                                    書記官  吳  家  瑩
中      華      民      國    九十二    年      五      月    二十九    日
附表：
┌─┬───┬──┬────┬───┬────┬───┬────────┐
│編│發票人│帳號│ 付款人 │票號  │票面金額│發票日│行使之時間及地點│
│號│      │    │        │      │(新臺幣)│      │                │
├─┼───┼──┼────┼───┼────┼───┼────────┤
│一│丁○○│五二│花蓮市第│Ｒ一八│二萬五千│九十年│九十年四月底某日│
│  │      │六－│一信用合│七九一│元      │六月五│，在花蓮縣花蓮市│
│  │      │九  │作自強分│三六  │        │日    │和平路四四七號交│
│  │      │    │社      │      │        │      │付謝錫賢清償債務│
├─┼───┼──┼────┼───┼────┼───┼────────┤
│二│同前  │同前│同前    │Ｒ一八│八千元  │九十年│同前            │
│  │      │    │        │七九一│        │五月十│                │
│  │      │    │        │三七  │        │五日  │                │
├─┼───┼──┼────┼───┼────┼───┼────────┤
│三│同前  │同前│同前    │Ｒ一八│三萬元  │不詳  │同前            │
│  │      │    │        │七九一│        │      │                │
│  │      │    │        │三五  │        │      │                │
└─┴───┴──┴────┴───┴────┴───┴────────┘
（續上頁）
┌──┬───┬──┬───┬───┬─────┬───┬───────┐
│ 四 │同前  │同前│同前  │Ｒ一八│五萬七千元│九十年│九十年六月十日│
│    │      │    │      │七九一│  │七月五│，在花蓮縣吉安│
│    │      │    │      │三八  │          │日    │鄉○○路八三號│
│    │      │    │      │      │          │      │林正義公司內，│
│    │      │    │      │      │          │      │由林正義背書，│
│    │      │    │      │      │          │      │向李基銘借款  │
│    │      │    │      │      │          │      │              │
├──┼───┼──┼───┼───┼─────┼───┼───────┤
│ 五 │同前  │同前│同前  │Ｒ一八│五萬四千八│九十年│九十年六月十五│
│    │      │    │      │七九一│百元      │七月一│日，在花蓮縣吉│
│    │      │    │      │四０  │          │日    │安鄉○○路○段│
│    │      │    │      │      │          │      │大富豪檳榔攤附│
│    │      │    │      │      │          │      │近，交付除奶林│
│    │      │    │      │      │          │      │清償債務      │
└──┴───┴──┴───┴───┴─────┴───┴───────┘


司法院資訊處製作；財團法人民間司法改革基金會備份。
